臺灣雲林地方法院刑事判決　　　　　　　　　　　　　　九十一年度訴字第四九號
　　公　訴　人　臺灣雲林地方法院檢察署檢察官
　　被　　　告　乙○○
　　　　　　　　丙○○
　　共　　　同
　　選任辯護人　林重仁
　　被　　　告　甲○○
右列被告因偽造文書等案件，經檢察官提起公訴（九十年度偵字第四四五二號），本
院判決如左：
    主  文
乙○○、丙○○共同連續意圖營利，聚眾賭博，各處有期徒刑肆月，如易科罰金，均
以參佰元折算壹日。
甲○○在公眾得出入之場所賭博財物，處罰金壹仟元，如易服勞役，以參佰元折算壹
日。又共同行使偽造私文書，足以生損害於他人，處有期徒刑陸月，如易科罰金，以
參佰元折算壹日。扣案之偽造六合彩簽單貳張沒收。
    事  實
一、乙○○與丙○○係夫妻關係，其二人基於意圖營利之概括犯意，自民國（下同）
    九十年七月間起至同年十月三十日止，提供他們所經營，公眾得出入之雲林縣斗
    六市○○○路四號檳榔攤為賭博場所，由乙○○負責開立簽單，丙○○則負責看
    顧檳榔攤或收集簽單、賭資之方式，共同經營六合彩賭博，供不特定之人簽賭。
    簽賭之方式有雙星、三星及四星三種，由賭客自「Ｏ一」至「四七」四十七個號
    碼中，任選二個號碼（雙星組）、三個號碼（三星組）或四個號碼（四星組）為
    一支，每支新台幣（下同）八十元。並約定所簽選之號碼與每星期二、四開獎之
    香港六合彩所開出之六組號碼核對，若簽中二星者，可得彩金五千三百元，簽中
    三星者，可得彩金五萬二千元，簽中四星者，則可得彩金七十萬元。未簽中者之
    賭資則全歸乙○○及丙○○所有，以此方式賭博財物多次。嗣因賭客甲○○於九
    十年十月三十一日上午十時許，持簽單二紙欲向乙○○及丙○○領取簽中之彩金
    二百四十一萬二千元時，乙○○及丙○○發現甲○○持有之簽單並非乙○○所簽
    發，乃於有偵查犯罪職權之機關及公務員知悉其犯罪前，主動向雲林縣警察局斗
    六分局長安派出所警員自首，並接受裁判。
二、甲○○基於概括犯意，自九十年七月間某日起，在上開乙○○及丙○○所經營，
    公眾得出入之場所檳榔攤，連續向乙○○、丙○○簽賭六合彩，每次簽賭金額為
    二千至三千元不等，以前述方式賭博財物多次。九十年十月三十日下午三時四十
    分許，甲○○到乙○○、丙○○上開檳榔攤簽賭四星八組各三碰及三星八組各三
    碰，簽賭金額為三千八百四十元。當日晚間六合彩開獎，甲○○並未簽中，詎甲○○竟另行起意，夥同姓名年籍不詳之人共同基於偽造私文書後行使及意圖為自
    己不法所有之詐欺犯意聯絡，推由該姓名年籍不詳之人模擬乙○○之筆跡，在他
    們所購得之估價單複寫聯上，偽造足以表示簽賭六合彩之中獎號碼「王先生、10
    /30、38.43.20三x3、44.09.11三x3、18.22.22.38三x3、08.22.18三x3、05.26.
    47三x3、44.09.12三x3、18.12.38三x3、12.33.37三x3」及「王先生、10/30、0
    8.35.37.29四x3、30.40.36.37四x3、12.2 2.18.30四x3、14.25.02.12四x3、18
    .12.22.38 四x3、45.12.40.18四x3、02.03. 28.26四x3、16.38.33.12四x3」簽
    單二張，並由甲○○於九十年十月三十一日上午十時許，持上開偽造簽單二紙，
    到前述乙○○、丙○○之檳榔攤，向其二人謊稱簽中四星一組共三支及三星二組
    共六支，欲向乙○○、丙○○領取彩金二百四十一萬二千元而行使之。茲因乙○○及丙○○發現上開簽單上之筆跡與乙○○書寫之筆跡不同，於是報警處理，為
    警於乙○○、丙○○之檳榔攤內，扣得上開偽造之六合彩簽單二張，甲○○因此
    未能詐得彩金而不遂。
三、案經乙○○、丙○○訴由雲林縣警察局斗六分局報告臺灣雲林地方法院檢察署檢
    察官偵查起訴。
    理  由
一、右揭犯罪事實一及犯罪事實二關於被告甲○○連續賭博部分，業據被告乙○○、
    丙○○於警訊、檢察官偵訊中及本院審理時均坦白承認，核與被告甲○○於警訊
    、檢察官偵訊及本院審理時供述其向被告乙○○及丙○○簽賭六合彩之情節一致
    。是被告乙○○、丙○○共同意圖營利，提供公眾得出入之場所，聚眾賭博財物
    及被告甲○○賭博之犯行，均堪認定。
二、犯罪事實二關於被告甲○○偽造文書而詐欺取財部分，被告甲○○雖坦承於前開
    時、地，向被告乙○○、丙○○簽賭六合彩，賭博財物之事實，但矢口否認有何
    共同行使偽造私文書及詐欺取財之犯行，辯稱：扣案之簽單二紙確係被告乙○○
    所寫，不是我所偽造的。惟查：
  (一)被告甲○○於九十年十月三十一日上午十時，持扣案之簽單向被告乙○○及丙○○佯稱其簽中六合彩，欲向被告乙○○及丙○○領取彩金二百四十一萬二千元，
    及主張上開簽單係被告乙○○所書寫等情，為被告甲○○所是認，且經被告乙○○及丙○○供明在卷，並有簽單二紙扣案可佐。
  (二)而上開簽單並非被告乙○○於九十年十月三十日下午三時四十分許所填寫，交付
    予被告甲○○之簽單存根聯，亦經被告乙○○及丙○○於警訊、偵查及本院審理
    時供述明確。
  (三)又臺灣雲林地方法院檢察署檢察官將上開簽單與被告乙○○提供之平日筆記九件
    、簽單文字三十件及書寫筆跡之十行紙二張，送請內政部警政署刑事警察局以特
    徵比對及儀器檢視之鑑驗方法鑑定結果，認為：「甲○○所提供簽單上文字與乙○○所提供之比對資料上字跡不相符」，有該局九十年十二月二十五日刑鑑字第
    二三一四五七號鑑驗通知書一紙在卷可按（見偵查卷第三四頁）。
  (四)被告甲○○既一再堅稱扣案之簽單係被告乙○○所填寫，然該簽單經鑑定結果，
    又證實簽單上之筆跡與被告乙○○平日書寫之筆跡不同。是被告甲○○持以向被
    告乙○○及丙○○詐領彩金之簽單並非被告乙○○所簽發，而係偽造，即堪認定
    。
  (五)再者，被告甲○○識字不多，為其所是認。且經本院審視其卷內之簽名，字體歪
    斜，筆劃斷斷續續，顯與扣案簽單上平順連續清楚之字跡相異，不但可證上開偽
    造之簽單並非被告甲○○所書寫，亦足以證明親筆書寫上開簽單之人，與被告甲○○間有行使偽造私文書以達詐領彩金之犯意聯絡。
  (六)從而，被告甲○○與姓名年籍不詳之人，共同行使偽造文書，向被告乙○○及丙○○詐欺取財未遂之犯行，亦堪認定。
三、論罪科刑部分：
  (一)犯罪事實一部份：核被告乙○○及丙○○所為，均係犯刑法第二百六十六條第一
    項前段之普通賭博罪及同法第二百六十八條之意圖營利供給賭博場所罪及意圖營
    利聚眾賭博罪。被告乙○○、丙○○經營之六合彩種類雖有三種，惟侵害法益單
    一，而每期開獎前之多次接續舉動，均為上開犯行之一部分，屬接續犯。被告乙○○與丙○○間，有犯意聯絡及行為分擔，均為共同正犯。其二人自九十年七月
    間起至同年十月三十日止，經營多期之六合彩簽賭行為，時間緊接，構成要件相
    同，顯係基於概括犯意反覆為之，應各依連續犯之規定，論為一罪，並均加重其
    刑。又被告乙○○及丙○○於每期開獎前接續行為中之意圖營利，供給賭博場所
    及意圖營利，聚眾賭博，與在公眾得出入之場所賭博財物，均係基於一個賭博犯
    意之決定，以達成同一犯罪之各個舉動，為一行為觸犯前開三罪名，屬想像競合
    犯，應從情節較重之意圖營利，聚眾賭博罪處斷。被告乙○○及丙○○犯罪後，
    於有偵查犯罪職權之機關及公務員知悉其犯罪前，即主動向警員申告犯罪事實，
    並接受裁判，合於自首之規定，應依刑法第六十二條前段規定，減輕其刑，並依
    法先加後減之。本院審酌被告乙○○及丙○○為圖己利經營六合彩賭博，從中獲
    得不法利益，助長社會賭博風氣，影響社會正常經濟活動甚鉅。惟其二人均無犯
    罪紀錄，素行良好，有臺灣高等法院被告前案紀錄表二份在卷可按。及為貼補家
    用而經營六合彩賭博之犯罪動機。又犯後坦承犯罪，態度良好等一切情狀，各量
    處被告乙○○及丙○○如主文所示之刑，並均諭知易科罰金之折算標準。
  (二)犯罪事實二部份：核被告甲○○向被告乙○○及丙○○簽賭六合彩部分，係犯刑
    法第二百六十六條第一項前段之賭博罪。又按民間六合彩組頭所使用之簽單，係
    用以表示六合彩組頭交予賭客之簽賭證明，以為開獎時對獎之依據，性質上屬於
    刑法第二百二十條第一項之準私文書。因此，被告甲○○偽造準私文書之簽單後
    ，持以向被告乙○○及丙○○行使，詐領彩金二百四十一萬二千元未遂部分，則
    係犯刑法第二百十六條、第二百二十條、第二百十條行使偽造私文書罪及同法第
    三百三十九條第三項之詐欺取財未遂罪。其偽造私文書後進而持以行使，偽造之
    低度行為，為行使之高度行為所吸收，不另論罪。被告甲○○與姓名年籍不詳之
    人間有犯意聯絡及行為分擔，為共同正犯。又被告甲○○先後多次簽賭六合彩賭
    博財物之犯行，時間緊接，犯罪構成要件相同，顯係基於概括犯意所為，應依連
    續犯之規定，論以一罪，並加重其刑。又其所犯前開詐欺取財與行使偽造私文書
    二罪間，有方法結果之牽連關係，應依刑法第五十五條之規定，從較重之行使偽
    造私文書罪處斷。被告甲○○所犯賭博罪與行使偽造私文書罪間，犯意各別，行
    為互異，應予分論併罰。本院審酌被告甲○○前曾犯竊盜及賭博等罪之素行，有
    被告之前案紀錄表可參。被告行使偽造之簽單向被告乙○○及丙○○詐領彩金時
    ，隨即為被告乙○○及丙○○所識破，被告乙○○及丙○○並未因此受有損害。
    及被告甲○○犯後否認犯罪，並無悔意，態度不佳等一切情狀，量處被告甲○○
    如主文所示之刑，並諭知易科罰金之折算標準。
四、扣案之偽造簽單二紙，為被告甲○○所有，此經被告乙○○、丙○○及甲○○供
    明在卷，且係供犯罪所用之物，爰併予宣告沒收。另扣案之現金三千八百四十元
    ，係警員事後請被告乙○○拿出來，並非當場賭博之財物，亦經被告甲○○於本
    院審理時供述明確，故不併予宣告沒收，附此敘明。
據上論斷，應依刑事訴訟法第二百九十九條第一項前段、刑法第二十八條、第二百六
十六條第一項前段、第二百六十八條、第二百十六條、第二百二十條第一項、第二百
十條、第三百三十九條第三項、第一項、第五十六條、第五十五條、第六十二條前段
、第四十一條第一項前段、第三十八條第一項第二款，罰金罰鍰提高標準條例第一條
前段、第二條，判決如主文。
本案經檢察官施添寶到庭執行職務。
中      華      民      國    九十一    年      三      月    二十九    日
                                        臺灣雲林地方法院刑事第一庭
                                            審判長法官  康  樹  正
                                                  法官  潘  雅  惠
                                                  法官  蔡  碧  蓉
右正本證明與原本無異。
如不服本判決，應於判決送達後十日內向本院提出上訴狀( 應附繕本 )。
                                                書記官  陳  善  永
中      華      民      國    九十一    年      三      月    二十九    日
附錄本案論罪科刑法條全文
刑法第二百十六條
行使第二百十條至第二百十五條之文書者，依偽造、變造文書或登載不實事項或使登
載不實事項之規定處斷。
刑法第二百二十條第一項
在紙上或物品上之文字、符號、圖畫、照像，依習慣或特約，足以為表示其用意之證
明者，關於本章及本章以外各罪，以文書論。
刑法第二百十條
偽造、變造私文書，足以生損害於公眾或他人者，處五年以下有期徒刑。
